【裁判字號】    99,交聲,1768
【裁判日期】    990630
【裁判案由】    聲明異議
【裁判全文】
臺灣高雄地方法院交通事件裁定        99年度交聲字第1768號
原處分機關  高雄市政府交通局
異  議  人
即受處分人  甲○○
上列異議人因違反道路交通管理處罰條例案件，對於高雄市政府
交通局中華民國99年6 月21日所為之處分（原處分案號：高市交
裁字第裁32-BO0000000號），聲明異議，本院裁定如下：
    主  文
原處分撤銷。
甲○○汽車駕駛人，駕駛汽車經測試檢定酒精濃度超過規定標準
，處罰鍰新臺幣貳萬貳仟伍佰元，並應吊扣大貨車駕駛執照壹年
，及接受道路交通安全講習。
    理  由
一、聲明異議意旨略以：異議人即受處分人甲○○（下稱異議人
    ）於民國99年6 月3 日下午2 時25分許，駕駛803-SJ號大貨
    車，行經高雄市○○路與中華一路口時，經警當場攔檢並測
    得其呼氣酒精濃度達每公升0.37毫克，並掣單舉發，原處分
    機關乃依道路交通管理處罰條例第35條第1 項第1 款之規定
    ，裁處異議人罰鍰新臺幣（下同）22,500元，吊扣職業聯結
    車駕駛執照12個月及施以道安講習；惟異議人為職業聯結車
    駕駛，沒有大貨車駕照可供吊扣，倘吊扣職業聯結車駕駛執
    照，將影響異議人生計，爰依法聲明異議，請求撤銷關於吊
    扣駕駛執照12個月之處分等語。
二、按汽車駕駛人飲用酒類後其吐氣所含酒精濃度超過每公升0.
    25毫克者，不得駕車，道路交通安全規則第114 條第2 款定
    有明文。又汽車駕駛人，駕駛汽車經測試檢定有酒精濃度超
    過規定標準者，處15,000元以上60,000元以下罰鍰，並當場
    移置保管其車輛及吊扣其駕駛執照1 年；另汽車駕駛人，有
    第35條第1 項規定之情形，應接受道路交通安全講習。道路
    交通管理處罰條例第35條第1 項第1 款、第24條第1 項第2
    款亦有明定。
三、經查：
  (一)本件異議人於99年6 月3 日下午2 時25分許，駕駛803-SJ號
    大貨車，行經高雄市○○路與中華一路口時經警當場攔檢並
    測得其呼氣酒精濃度達每公升0.37毫克，遂予以製單，嗣經
    原處分機關以異議人違規事實明確，依道路交通管理處罰條
    例第35條第1 項第1 款規定，於99年6 月21日以高市交裁字
    第裁32-BO0000000號裁處異議人罰鍰22,500元，吊扣職業聯
    結車駕駛執照12個月及施以道安講習等事實，有高雄市政府
    警察局舉發違反道路交通管理事件通知單、原處分機關上開
    裁決書、公路監理電子閘門證號查詢汽車駕駛人資料表各1
    份附卷可稽，是異議人酒後駕駛大貨車之違規事實明確，堪
    以認定。
  (二)又異議人並無大貨車駕駛執照，僅有職業聯結車駕駛執照（
    按持有職業聯結車駕駛執照者，依法可駕駛大貨車），有公
    路監理電子閘門證號查詢汽車駕駛人資料表1 份在卷為憑。
    惟本件異議人既係駕駛大貨車違反道路交通管理處罰條例第
    35條第1 項第1 款之規定，揆諸前揭法律規定及說明意旨，
    原處分機關依法即僅能吊扣其大貨車之駕駛執照，並無得吊
    扣異議人持有他級駕駛執照之依據，自不得因異議人僅持有
    職業聯結車之駕駛執照即逕予吊扣代之。是原處分機關以異
    議人有上開違規行為，逕行裁處吊扣異議人之職業聯結車駕
    駛執照，已逾修正後道路交通管理處罰條例第68條規範之處
    罰範圍，自難謂係適法之處分。
  (三)再道路交通安全規則第61條第1 項第1 款規定，汽車駕駛人
    取得高一級車類之駕駛資格者，應換發駕駛執照，並准其駕
    駛較低級車類之車輛，已領有聯結車駕駛執照者，得駕駛大
    客車、大貨車、代用大客車、大客貨兩用車、曳引車、小型
    車、輕型機器腳踏車。依上開規定，異議人因領有較高級之
    職業聯結車駕駛執照，且經換發為該等駕駛執照後，其他低
    級車類即不再核發駕駛執照，而直接允許其得駕駛其他車輛
    ，固然致使異議人上開酒醉駕車違規行為實際上並無大貨車
    駕駛執照可供吊扣，惟行政行為採取之方法所造成之損害，
    本不得與欲達成目的之利益顯失均衡，有行政程序法第7 條
    第3 款、行政罰法第18條等規定可資參照，則原處分機關吊
    扣異議人之職業聯結車駕駛執照，雖可達成限制異議人繼續
    駕駛大貨車之目的，惟亦同時造成限制異議人駕駛其他各級
    車類行駛之結果，且同時對其工作及生活影響甚大，甚而危
    及其就業謀生問題，所造成之損害已與欲達成目的之利益顯
    失均衡，有違比例原則。
  (四)本件異議人領有職業聯結車駕駛執照，其駕駛大貨車違反道
    路交通管理處罰條例第35條第1 項第1 款之規定，自應限制
    其駕駛大貨車之權利，而非限制其駕駛職業聯結車之權利，
    尚不得因異議人無較低等級之駕駛執照可供吊扣，即率爾吊
    扣較高等級之駕駛執照，故異議人上開交通違規行為，依法
    應吊扣者為大貨車駕駛執照，至實際上如何執行，則宜由交
    通主管機關處理，附此敘明。
四、綜上所述，原處分關於吊扣異議人職業聯結車駕駛執照部分
    ，有違道路交通管理處罰條例第68條之規定，異議人聲明異
    議，為有理由，又因本件酒後駕車只有一個交通違規行為，
    而且有關其處罰效果之罰鍰、吊扣駕駛執照及參加道路交通
    安全講習等，與該交通違規行為是否存在均無從分離，從而
    ，原處分既有上開違誤，自應由本院將原處分全部撤銷，並
    自為裁定如主文第2 項所示。
五、據上論斷，應依道路交通案件處理辦法第20條前段，裁定如
    主文。
中    華    民    國    99    年    6     月    30    日
                    交通法庭    法  官    王俊彥
如不服本裁定應於送達後5 日內向本院提出抗告狀。
以上正本證明與原本無異。
中    華    民    國    99    年    7     月    1     日
                                書記官    黃園芳

司法院資訊處製作；財團法人民間司法改革基金會備份。
